【裁判字號】    97,訴,476
【裁判日期】    970606
【裁判案由】    違反毒品危害防制條例
【裁判全文】
臺灣屏東地方法院刑事判決               97年度訴字第476號
公  訴  人  臺灣屏東地方法院檢察署檢察官
被      告  甲○○
上列被告因違反毒品危害防制條例案件，經檢察官提起公訴（97
年度毒偵字第484 號），被告於準備程序中就被訴事實為有罪之
陳述，經本院合議庭裁定改以簡式審判程序審理，判決如下：
    主  文
甲○○施用第一級毒品，累犯，處有期徒刑壹年陸月，扣案殘留
第一級毒品海洛因之注射針筒壹支沒收銷燬之；又施用第二級毒
品，累犯，處有期徒刑壹年，扣案殘留第二級毒品甲基安非他命
之吸食器壹組沒收銷燬之。應執行有期徒刑貳年肆月，扣案殘留
第一級毒品海洛因之注射針筒壹支及殘留第二級毒品甲基安非他
命之吸食器壹組均沒收銷燬。
    犯  罪  事  實
一、甲○○前於民國91、92年間因違反毒品危害防制條例案件，
    經本院分別以92年度訴字第72號判決判處應執行有期徒刑1
    年，及以92年度訴字第760 號判決判處應執行有期徒刑8 月
    確定，2 案經接續執行，而於94年4 月15日因縮短刑期假釋
    出獄；惟其於94年間又因違反毒品危害防制條例案件，經本
    院以94年度訴字第779 號判決判處有期徒刑1 年、8 月確定
    ，嗣經本院裁定減刑並定其應執行之刑為有期徒刑9 月確定
    ，前開假釋亦遭撤銷，而接續執行所餘刑期3 月又15日，並
    於96年7 月16日執行完畢。
二、甲○○前於89年間因施用毒品案件，經裁定送觀察、勒戒後
    ，因認有繼續施用毒品之傾向，再經本院裁定令入戒治處所
    施以強制戒治1 年，嗣經裁定停止戒治付保護管束，又因違
    反保護管束應遵守事項情節重大，為本院裁定撤銷停止戒治
    ，續行強制戒治，而於91年3 月16日執行完畢釋放，並經臺
    灣屏東地方法院檢察署檢察官以91年度戒毒偵字第98號為不
    起訴處分確定；又因於上開強制戒治執行完畢後5 年內之92
    年9 月間施用第一級、第二級毒品，經本院以92年度訴字第
    760 號判決判處應執行有期徒刑8 月確定，另因自94年6 月
    27日至同年11月17日施用第一級毒品，及於94年6 月25日至
    同年11月初施用第二級毒品，經本院以94年度訴字第779 號
    判決判處應執行有期徒刑1 年6 月確定。詎甲○○不知戒絕
    ，復基於施用第一級毒品之犯意，於97年3 月10日20時許，
    在其位於屏東縣屏東市○○里○○路292 號之住處房間內，
    以將海洛因加水置於注射針筒中注入手背之方式，施用第一
    級毒品海洛因1 次；甲○○另基於施用第二級毒品之犯意，
    於同日16時許，在其上址住處房間內，以將甲基安非他命置
    入玻璃管吸食器內加熱燒烤，再吸食其霧化氣體之方式，施
    用第二級毒品甲基安非他命1 次。嗣於同年3 月11日17時40
    分許，為警持本院核發之搜索票，在其位於屏東市○○里○
    ○路290 號之住處執行搜索而查獲，並扣得殘留第一級毒品
    之注射針筒1 支及殘留第二級毒品甲基安非他命之吸食器1
    組。
三、案經屏東縣政府警察局移送臺灣屏東地方法院檢察署檢察官
    偵查起訴。
    理  由
一、本件被告所犯係死刑、無期徒刑或最輕本刑為3 年以上有期
    徒刑或高等法院管轄第一審案件以外之罪，其於準備程序期
    日就被訴事實為有罪之陳述，經本院告知簡式審判程式之旨
    ，並聽取公訴人及被告之意見後，經合議庭依刑事訴訟法第
    273 條之1 第1 項規定，裁定由受命法官獨任進行簡式審判
    程序，是依刑事訴訟法第273 條之2 規定，本件之證據調查
    ，不受同法第159 條第1 項、第161 條之2 、第161 條之3
    、第163 條之1 及第164 條至第170 條規定之限制，合先敘
    明。
二、前揭犯罪事實，業據被告甲○○於警詢、偵訊及本院審理時
    坦承不諱，且其於97年3 月11日18時10分許經警採集尿液後
    ，送請正修科技大學超微量研究科技中心以酵素免疫分析法
    （EIA） 初步檢驗，及以氣相層析質譜儀法（GC-MS） 確認
    檢驗，結果確呈嗎啡（即海洛因代謝物）及甲基安非他命陽
    性反應，此有正修科技大學超微量研究科技中心R00-0000-
    000 號檢驗報告及屏東縣政府警察局刑警大隊毒品案件涉嫌
    人尿液採證編號姓名對照表各1 紙附卷為憑，並有屏東縣政
    府警察局搜索、扣押筆錄暨扣押物品目錄表1 份、查獲現場
    照片2 幀、被告手背針孔痕跡照片2 幀在卷可參，及扣案注
    射針筒1 支、吸食器1 組可佐；又被告自承用以施用毒品之
    上開扣案注射針筒1 支及吸食器1 組經檢驗結果，其上分別
    呈海洛因、甲基安非他命陽性反應，亦有高雄醫學大學附設
    中和紀念醫院檢驗報告2 紙附卷為憑，足證被告上開自白與
    事實相符，堪予採信。
三、按毒品危害防制條例於92年7 月9 日修正公布，自93年1 月
    9 日施行，其中第20條、第23條將施用毒品之刑事處遇程序
    ，區分為「初犯」及「5 年內再犯」、「5 年後再犯」。依
    其立法理由之說明：「初犯」，經觀察、勒戒或強制戒治後
    ，應為不起訴處分或不付審理之裁定；經觀察、勒戒或強制
    戒治執行完畢釋放後，「5 年內再犯」者，因其再犯率甚高
    ，原實施之觀察、勒戒及強制戒治既已無法收其實效，爰依
    法追訴或裁定交付審理。至於經觀察、勒戒或強制戒治執行
    完畢釋放後，「5 年後再犯」者，前所實施之觀察、勒戒或
    強制戒治已足以遮斷其施用毒品之毒癮，為期自新及協助其
    斷除毒癮，仍適用「初犯」規定，先經觀察、勒戒或強制戒
    治之程序。從而依修正後之規定，僅限於「初犯」及「5 年
    後再犯」2 種情形，始應先經觀察、勒戒或強制戒治程序。
    倘被告於5 年內已再犯，經依法追訴處罰，縱其第3 次（或
    第3 次以上）再度施用毒品之時間，在初犯經觀察、勒戒或
    強制戒治執行完畢釋放5 年以後，已不合於「5 年後再犯」
    之規定，且因已於「5 年內再犯」，顯見其再犯率甚高，原
    實施觀察、勒戒或強制戒治，已無法收其實效，即應依該條
    例第10條處罰（最高法院95年度第7 次刑事庭會議決議意旨
    參照）。經查，被告前於89年間因施用毒品案件，經裁定送
    觀察、勒戒後，因認有繼續施用毒品之傾向，再經本院裁定
    令入戒治處所施以強制戒治1 年，嗣經裁定停止戒治付保護
    管束，又因違反保護管束應遵守事項情節重大，為本院裁定
    撤銷停止戒治，續行強制戒治，而於91年3 月16日執行完畢
    釋放，並經臺灣屏東地方法院檢察署檢察官以91年度戒毒偵
    字第98號為不起訴處分確定；又因於上開強制戒治執行完畢
    後5 年內之92年9 月間施用第一級、第二級毒品毒品，經本
    院以92年度訴字第760 號判決判處應執行有期徒刑8 月確定
    ，復因自94年6 月27日至同年11月17日施用第一級毒品，及
    於94年6 月25日至同年11月初施用第二級毒品，經本院以94
    年度訴字第779 號判決判處應執行有期徒刑1 年6 月確定，
    有臺灣高等法院被告前案紀錄表、臺灣屏東地方法院檢察署
    刑案資料查註紀錄表暨全國施用毒品案件紀錄表、臺灣屏東
    地方法院檢察署檢察官91年度戒毒偵字第98號不起訴處分書
    、本院92年度訴字第760 號、94年度訴字第779 號判決書各
    1 份在卷可稽。是被告於強制戒治執行完畢後，5 年以內已
    再犯施用毒品犯行，並經依法追訴處罰後，復犯本件施用第
    一級、第二級毒品犯行之事證明確，均堪認定，揆諸前開說
    明，應分別依毒品危害防制條例第10條第1 項、第2 項規定
    處罰之。
四、查海洛因、甲基安非他命分別係毒品危害防制條例第2 條第
    2 項第1 款、第2 款所稱之第一級、第二級毒品，不得持有
    及施用，是核被告所為，係犯毒品危害防制條例第10條第1
    項、第2 項之施用第一級、第二級毒品罪。其施用前後持有
    第一、二級毒品之低度行為，應各為其施用之高度行為所吸
    收，均不另論罪。被告所犯前開2 罪，犯意各別、行為互殊
    ，應予分論併罰。被告前於91、92年間因違反毒品危害防制
    條例案件，經本院分別以92年度訴字第72號判決判處應執行
    有期徒刑1 年，及以92年度訴字第760 號判決判處應執行有
    期徒刑8 月確定，2 案經接續執行，而於94年4 月15日因縮
    短刑期假釋出獄；惟其於94年間又因違反毒品危害防制條例
    案件，經本院以94年度訴字第779 號判決判處有期徒刑1 年
    、8 月確定，嗣經本院裁定減刑並定其應執行之刑為有期徒
    刑9 月確定，前開假釋亦遭撤銷，而接續執行所餘刑期3月
    又15日，並於96年7 月16日執行完畢，有臺灣高等法院被告
    前案紀錄表1 份為憑，其於有期徒刑執行完畢後，5 年以內
    故意再犯本件有期徒刑以上之2 罪，均為累犯，應分別依刑
    法第47條第1 項規定加重其刑。爰審酌被告素行不佳，已多
    次因施用毒品經判處罪刑，且均係於出獄後未久即再犯施用
    毒品，又甫於96年7 月16日因減刑出獄，竟不知珍惜此更新
    向善之機，復施用第一、二級毒品，戕害身心甚鉅，顯見其
    毫無悔改之意，惟念其施用毒品乃戕害自己之健康，尚未危
    及他人，且犯後坦承犯行之態度等一切情狀，分別量處如主
    文所示之刑，並定其應執行之刑。又扣案注射針筒1 支及吸
    食器1 組，其上分別殘留有第一級毒品海洛因、第二級毒品
    甲基安非他命，因其上海洛因及甲基安非他命均量微而無從
    析離，爰一併依毒品危害防制條例第18條第1 項前段之規定
    諭知沒收銷燬之。
據上論斷，應依刑事訴訟法第273 條之1 第1 項、第299 條第1
項前段，毒品危害防制條例第10條第1 項、第2 項、第18條第1
項前段，刑法第11條、第47條第1 項、第51條第5 款，判決如主
文。
本案經檢察官陳新君到庭執行職務。
中    華    民    國    97    年    6     月     6    日
                       刑事第五庭  法  官  李宜娟
以上正本證明與原本無異。
如不服本判決應於收受本判決送達後10日內向本院提出上訴書狀
，其未敘述上訴理由者，應於上訴期間屆滿後20日內向本院補提
理由書狀（均須按他造當事人之人數附繕本）「切勿逕送上級法
院」
中    華    民    國    97    年    6     月    6     日
                                   書記官  孫秀桃
附錄本案論罪科刑法條
毒品危害防制條例第10條：
施用第一級毒品者，處6月以上5年以下有期徒刑。
施用第二級毒品者，處 3 年以下有期徒刑。


司法院資訊處製作；財團法人民間司法改革基金會備份。
